臺灣板橋地方法院刑事裁定　　　　九十三年度聲判字第八五號
聲　請　人　高爾富國際股份有限公司
法定代理人　乙○○
代　理　人　陳明正　律師
被　　　告　甲○○
右聲請人告訴被告涉嫌詐欺等案件，不服臺灣高等法院檢察署檢
察長中華民國九十三年九月十日，九十三年度上聲議字第三二六
七號駁回聲請再議之處分〔原不起訴處分案號：臺灣板橋地方法
院檢察署九十三年度偵字第一七三八號〕，聲請交付審判，本院
裁定如左：
    主  文
聲請駁回。
    理  由
甲、按告訴人不服上級法院檢察署檢察長或檢察總長認再議為無
    理由而駁回之處分者，得於接受處分書後十日內委任律師提
    出理由狀，向該管第一審法院聲請交付審判；法院認為交付
    審判之聲請不合法或無理由者，應駁回之，刑事訴訟法第二
    百五十八條之一及第二百五十八條之三第二項前段分別定有
    明文。
乙、聲請意旨如刑事聲請交付審判狀所載〔如附件〕。
丙、按刑事訴訟法第二百五十八條之一規定告訴人得向法院聲請
    交付審判，係對於「檢察官不起訴或緩起訴裁量權」制衡之
    一種外部監督機制，法院僅就檢察官所為不起訴或緩起訴之
    處分是否正確加以審查，以防止檢察機關濫權，依此立法精
    神，同法第二百五十八條之三第三項規定法院審查聲請交付
    審判案件時「得為必要之調查」，其調查證據之範圍，自應
    以偵查中曾顯現之證據為限；而同法第二百六十條對於不起
    訴處分已確定或緩起訴處分期滿未經撤銷者得再行起訴之規
    定，其立法理由說明該條所謂不起訴處分已確定者，包括「
    聲請法院交付審判復經駁回者」之情形在內，是前述「得為
    必要之調查」，其調查證據範圍，更應以偵查中曾顯現之證
    據為限，不得就告訴人新提出之證據再為調查，亦不得蒐集
    偵查卷以外之證據，否則，將與刑事訴訟法第二百六十條之
    再行起訴規定，混淆不清，亦將使法院僭越檢察官之職權，
    而有回復「糾問制度」之虞；且法院裁定交付審判，即如同
    檢察官提起公訴使案件進入審判程序，是法院裁定交付審判
    之前提，必須偵查卷內所存證據已符合刑事訴訟法第二百五
    十一條第一項規定「足認被告有犯罪嫌疑」而檢察官應提起
    公訴之情形，亦即該案件已經跨越起訴門檻，否則，縱或法
    院對於檢察官所認定之基礎事實有不同之判斷，但如該案件
    仍須另行蒐證偵查始能判斷應否交付審判者，因交付審判審
    查制度並無如同再議救濟制度得為發回原檢察官續行偵查之
    定，以聲請無理由而裁定駁回。
丁、本件原告訴意旨略以：被告甲○○係安皓股份有限公司〔下
    稱安皓公司〕負責人，〔一〕明知安皓公司所有門牌號碼臺
    北縣新莊市○○○路十一號六樓房屋，已由案外人藍磊科技
    股份有限公司〔下稱藍磊公司〕設廠，並經經濟部於民國〔
    下同〕八十九年六月三十日核准工廠登記，竟意圖自己不法
    之所有，隱匿上址業經工廠登記之事實，告訴人高爾富國際
    股份有限公司〔下稱高爾富公司〕陷於錯誤，於八十九年七
    月六日，與其簽訂上址房屋之租賃契約，約定租期賃期限自
    八十九年八月一日至九十二年七月三十一日止，致告訴人無
    法辦理工廠登記，以此詐得租金及其內之裝潢。〔二〕被告
    並基於意圖為自己不法所有之概括犯意，每月向告訴人收取
    管理費新台幣壹萬玖仟壹佰零伍元，惟並未成立管理委員會
    ，每月收取空調費壹萬陸仟參佰玖拾壹元，惟於九十年五月
    間空調系統故障，卻由告訴人自費修理，每月收取保全費伍
    仟貳佰伍拾元，嗣卻再向告訴人收取貳分之壹之夜間保全費
    用，而將上開收得款項侵占入已。〔三〕被告於八十九年九
    月間，將告訴人使用之大門鑰匙收回，並於每日十八時起，
    即關閉中央空調系統、電梯等設備，於九十二年五月間，將
    告訴人涉嫌承租之房屋斷水、斷電，剝奪告訴人員工、客戶
    之行動自由，因認被告涉詐欺、侵占、妨害自由犯嫌。
戊、經調閱本案偵查卷宗〔臺灣板橋地方法院檢察署九十二年度
    發查字第二一九三號、九十二年度他字第二八八三號、九十
    三年度偵字第一七三八號〕，核閱後，認本件聲請交付審判
    為無理由，茲析述如后：
    壹、按「告訴人之告訴，係以使被告受刑事訴追為目的，是
        其陳述是否與事實相符，仍應調查其他證據以資審認。
        」，最高法院五十二年度台上字第一三００號判例意旨
        揭示甚明。查：
        一、告訴人向被告所營安皓公司承租門牌號碼臺北縣五
            股工業區○○○路十一號六房屋，業據告訴人提出
            房屋租賃契約書壹件為據〔參見同上偵卷第六頁至
            第十頁〕。且查：〔一〕被告提出告訴人公司之公
            司執照〔附同上卷第四六頁、第八三頁〕，載明核
            發上項公司執照當時〔八十九年六月二日〕，告訴
            人公司所營事業為「運動器材批發業」、「運動器
            材零售業」、「玩具、娛樂用品批發業」、「玩具
            、娛樂用品零售業」、「電子材料批發業」、「電
            子材料零售業」，並無隻字片語載及告訴人公司係
            營何種「製造業」，據此斟之，告訴人於「八十九
            年七月六日」與安皓公司簽立系爭租賃契約之際，
            應無將系爭房屋充「製造工廠」之真意；至告訴人
            提出其公司之「經濟部工廠登記證」〔附同上偵卷
            第一二一頁〕，係「九十一年七月十五日始核發」
            ，已在前列公司執照核發之『後』貳年有餘，且上
            載產業類別「其他工業製品製造業」，復與原公司
            執照核准營業迥異，當係嗣後變更營業範圍致之，
            殊不宜以其嗣後變更之營業項目，反推其於簽立本
            件租賃契約之際，即有將系爭租賃標的物充「製造
            工廠」之真意。〔二〕告訴人於簽立系爭租賃合約
            之『前』即「八十九年六月二十六日」，即將租賃
            標的房屋現場之裝潢平、立面圖與建材傢俱表等項
            交與「佛朗哥空間藝術設計中心」承攬裝潢施工，
            此有裝修工程合約書影本足參〔附同上偵卷第六一
            頁、第六二頁〕，完工後現場實景係舖設「實木地
            板」、「地毯」、規劃為主管辦公室、會議室等設
            施，復有現場照片可按〔參見同上偵卷第六三頁至
            第六七頁〕，審酌現場裝潢或舖設實木地板、或舖
            無將租賃標的物充「製造工廠」之真意。〔三〕綜
            合告訴人於簽立系爭租賃契約前將系爭租賃標的物
            交與「佛朗哥空間藝術設計中心」承攬裝潢成辦公
            室、會議室等設施，立約之際，告訴人公司所營事
            業亦非製造業等情，堪認告訴人與被告所營安皓公
            司簽立系爭租賃契約之際，其真意即在將系爭租賃
            標的充辦公室、會議室等設施；告訴意旨指被告「
            於訂約之際故意隱匿該址已經工廠登記」壹節，應
            係子虛，告訴人自始未有將系爭房屋充「製造工廠
            」之真意，其與安皓公司簽立系爭租賃契約，即無
            陷於錯誤可言。
        二、告訴人高爾公司之李基甸於八十九年七月六日收到
            大門遙控器、鐵捲門〔一樓〕遙控器及六樓保全、
            鐵捲門鑰匙各壹只，於九月十三日，將大門及鐵捲
            門之遙控器交與守衛，並轉交國興公司守衛，此有
            告訴人九十二年九月十日狀附筆記影本壹紙在卷足
            參〔附同上偵卷第一百二十五頁〕，係告訴人員工
            自行將之交付保全人員，又告訴人仍持有六樓鐵捲
            門鑰匙，告訴人暨其員工仍可自由使用租賃標的房
            屋，難認被告有何妨害自由犯嫌。再查，前引告訴
            人「狀附筆記影本壹紙」〔附同上偵卷第一二五頁
            〕，與被告提出之同式「筆記影本壹紙」〔附同上
            偵卷第四九頁〕，兩相較之，告訴人提出者，另經
            李先生批註「特助：是您要的，僅供貴公司內部之
            用的，證明各乙只一Ｆ鐵閘與捲門之遙控器〔『不
            含ＣＯＰＹ本』〕已於9/13交還... 」〔參見同上
            偵卷第一二五頁下四行〕。據此斟之，告訴人於九
            月十三日之後，應尚執有大門遙控器、鐵捲門〔一
            樓〕遙控器之『ＣＯＰＹ本』供其進出，尤難謂被
            告涉何種妨害自由犯嫌；查告訴人自九十二年二月
            起起即未給付租金，業據告訴代理人陳明〔參見九
            十二年度他字第二八八三號卷第十頁背面〕，安皓
            公司乃委請律師催告並聲明如仍逾限不繳，即自九
            十二年五月一日起終止租約，據被告提出律師函影
            本壹件為據〔附九十二年度發查字第二一九三號卷
            第五八頁〕，據此，安皓公司係終止系爭租約後始
            停供水電。為是項停供水電之人係「安皓公司」〔
            法人〕，告訴人訴稱被告〔自然人〕對渠斷水斷電
            ，顯係子虛。又告訴人因積欠租金始經安皓公司〔
            法人〕終止系爭租賃契約，並停供水電，安得將之
            遞衍為被告〔自然人〕妨害自由？
        三、查系爭租賃契約係由告訴人高爾公司與安皓公司簽
            立，租金等費係約由告訴人高爾公司給付與與安皓
            公司〔法人〕，非給付與被告〔自然人〕，此有告
            訴人提出之廠房租賃契約書影本壹件足稽，告訴人
            訴稱被告〔自然人〕按月向渠收取管理、空調等費
            ，顯非實在；再查〔一〕系爭租賃契約將租金、車
            位租金、管理費、空調費、保全費併列於第三條「
            租金」項下，各目均加註「含5%稅」〔參見同上偵
            卷第七頁〕。析告訴人與安皓公司之真意，應係將
            租金、車位租金、管理費、空調費、保全費充「廣
            義之租金」，如斯始需按月定額給付，並均加註「
            含5%稅」。〔二〕告訴人於九十二年六月二十三日
            具刑事補充告訴理由狀，訴稱「系爭租賃物之租金
            ，... ，總計第一年第二年『每月租金』合計二十
            萬四千五百四十六元，第三年『每月租金』合計更
            高達二十一萬二千四百二十一元，... 」〔參見同
            上偵卷第二十頁，交付審判聲請狀同旨〕，所訴『
            每月租金』即係系爭契約書第三條所列租金、管理
            費、空調費、保全費之總和，斯亦足見，上列各費
            ，無論名為租金、或管理費、或空調費、或保全費
            ，告訴人與安皓公司，均將之充廣義之租金。〔三
            〕本件告訴人將租金〔含管理費、空調費、保全費
            〕給付與安皓公司〔非給付與被告〕，係依契約之
            本旨而為給付，安皓公司依約受領是項給付，即難
            認於受領之際，其負責人即被告有何不法所有之意
            圖。告訴人訴稱被告『圖不法所有』，按月向渠收
            取管理費云云，難認與事實相符。〔四〕系爭租賃
            契約第六條約定「管理責任：本建築物自簽訂租賃
            契約日起，所有房屋內一切設施及其範圍內之公共
            管理人之責任。租用期間因建築物自然老舊、漏水
            ，由乙方〔指告訴人〕負責整修，其整修費用由甲
            方〔安皓公司〕支出，其餘因乙方〔告訴人〕使用
            不當所造成之一切損壞，由乙方負擔修繕所需費用
            。」〔參見同上偵卷第八頁〕。析言之，關於系爭
            租賃標的物之維護管理，係約由「告訴人」任之，
            顯見告訴人與安皓公司無意另立管理委員會，乃約
            由告訴人維護管理租賃標的物，關於系爭租賃標的
            物「空調系統故障」，苟屬系爭契約第六條約定範
            圍，維護管理之責在告訴人，修理費用應由告訴人
            或安皓公司負擔，係民事糾葛，殊難以安皓公司未
            成立管理委員會，或由告訴人「自費修理空調」即
            率斷安皓公司之負責人即被告涉侵占犯嫌。〔五〕
            告訴人於九十二年六月二十三日具刑事補充告訴理
            由狀訴稱：「... 被告反向告訴人徵收夜間保全費
            ，系爭租賃物更有柒層樓，被告竟要求告訴人分擔
            貳分之壹之保全費用，『其細目如何，均未能自圓
            其說，顯有侵占情節。』」〔參見同上偵卷第二一
            頁〕；細索之，縱需『夜間保全費』，提出是項要
            求者，應係安皓公司〔法人〕，而非被告〔自然人
            〕，受領是項給付之人亦為安皓公司〔法人〕。告
            訴人將安皓公司〔法人〕與被告〔自然人〕混為一
            談，其訴稱被告〔自然人〕向渠徵收『夜間保全費
            』，亦係子虛。又告訴人陳述是否與事實相符，仍
            應調查其他證據以資審認，業見前述，被告有無侵
            占犯嫌，端賴告訴人指出證據方法以明之，焉得但
            以『其細目如何，均未能自圓其說』，即謂『顯有
            侵占情節。』？偵查卷中，未顯現何種積極確切之
            事證以供審酌告訴人此部份指訴是否與事實相符，
            自應為有利於被告之認定。
    貳、綜前所述，據本案於偵查中顯現之證據，不能認告訴人
        指訴情節與事實相符，臺灣板橋地方法院檢察署檢察官
        將本案處分不起訴、臺灣高等法院檢察署檢察長駁回聲
        請再議之處分，經核認事用法均無不當。
己、聲請人於九十二年九月十日〔偵查中〕具刑事補充告訴理由
    狀暨調查證據聲請狀，主張傳喚證人乙○○、高俊賢、李基
    甸、吳政達為證〔參見同上偵卷第一一五頁、第一一六頁〕
    ，李基甸未到庭〔參見九十二年度他字第二八八三號卷第八
    頁〕，餘未據公訴人傳喚，均屬未於偵查中顯見之證據，不
    能據是項未顯現之證據泛論告訴意旨與事實相符；聲請人於
    聲請交付審判時，再請調查，其中〔一〕待證事實「被告承
    諾並『保證』系爭租物可以辦理工廠登記」，與告訴意旨所
    訴「被告『隱匿』上址業經工廠登記之事實」迥異，主張之
    『待證事實』，與本案應證事實無關。〔二〕待證事實「被
    告從未僱人在系爭租賃物打臘」部份，查系爭租賃標的物之
    維護管理，係約由「告訴人」任之，業見前述，縱被告果「
    未僱人在系爭租賃物打臘」部份，亦與所訴侵占犯嫌無涉。
    〔三〕待證事實「被告蓄意關閉電梯大門、收回大門鑰匙及
    斷水斷電」、「被告斷水斷電之事實」部份，引用前述戊─
    壹─二所述情節，實無傳喚之必要；末者，縱如聲請人狀敘
    本案尚待調查上列證據方法，惟據前述，因交付審判審查制
    度並無如同再議救濟制度得為發回原檢察官續行偵查之設計
    ，法院仍應依同法第二百五十八條之三第二項前段之規定，
    以聲請無理由而裁定駁回。
庚、綜合本案於偵查時已顯現之右開證據，不能認被告涉詐欺、
    侵占、妨害自由犯嫌，原檢察官將被告處分不起訴、臺灣高
    等法院檢察署檢察長駁回聲請再議之處分，經核並無違誤，
    本件聲請交付審判為無理由，應予駁回。
辛、依刑事訴訟法第二百五十八條之三第二項前段，裁定如主文
    。
中　　華　　民　　國　　94　　年　　2 　　月　　16　　日
                  刑事第二庭審判長法  官  鄭水銓
                                  法  官  廖怡貞
                                  法  官  陳福來
以上正本證明與原本無異。
不得抗告。
                                  書記官  林兆嘉
中　　華　　民　　國　　94　　年　　2 　　月　　17　　日
